臺灣士林地方法院刑事判決　　　　　　　95年度易字第1561號
公　訴　人　臺灣士林地方法院檢察署檢察官
被　　　告　丁○○
上列被告因詐欺等案件，經檢察官提起公訴（95年度偵續字第4
2號），本院判決如下：
    主  文
丁○○無罪。
    理  由
一、公訴意旨略以：丁○○基於意圖為自己不法所有之概括犯意
    ，自民國93年9 月間起至同年10月間止，趁至臺北市○○區
    ○○路60號國軍北投醫院第2 病房第48病床探視其男友己○○之機會，連續於如附表編號1-2 所示時間之前幾日，徒手
    竊取己○○置於床頭櫃抽屜內之慶豐商業銀行信用卡（卡號
    ：0000000000000000）與中國信託商業銀行現金卡（帳號：
    000000000000）（含密碼）。丁○○於竊得上開信用卡後，
    即基於詐欺取財之犯意，持上開信用卡於如附表編號1 所示
    之時地，冒用「己○○」之名義，著手詐購價值新臺幣（以
    下同）1 萬7,200 元之手機1 支，使店員陷於錯誤而接續2
    次刷卡，然遭發現並非持卡人己○○本人刷卡，始未得逞。
    又丁○○於竊得上開現金卡後，並基於利用自動付款設備詐
    欺取財之概括犯意，於如附表編號2 至4 所示之時地之統一
    超商內，將己○○之現金卡投入中國信託商業銀行所設提款
    機之自動付款設備，並輸入現金卡所設定之密碼，以此不正
    方法，使自動付款設備認其係有提款權人之真正提款，連續
    提領如附表編號2 至4 所示之金額，共計4 萬4,000 元。嗣
    己○○接獲上開現金卡、信用卡帳單發現遭竊，經報警調得
    中國信託商業銀行設於如附表所示統一超商提款機之監視錄
    影翻拍照片供己○○指認後，始悉上情。因認被告丁○○涉
    有刑法第320 條第1 項之竊盜罪、第339 條第3 項、第1項
    之詐欺取財未遂罪、及第339 條之2 以不正方法由自動付款
    設備取款等罪嫌。
二、按犯罪事實應依證據認定之，無證據不得認定犯罪事實，又
    不能證明被告犯罪或其行為不罰者，應諭知無罪之判決，刑
    事訴訟法第154 條第2 項、第301 條第1 項分別定有明文。
    次按認定不利於被告之事實，須依積極證據，茍積極之證據
    本身存有瑕疵而不足為不利於被告事實之認定，即應為有利
    於被告之認定，更不必有何有利之證據，而此用以證明犯罪
    事實之證據，猶須於通常一般人均不至於有所懷疑，堪予確
    信其已臻真實者，始得據以為有罪之認定，倘其證明尚未達
    到此一程度，而有合理性之懷疑存在，致使無從為有罪之確
    信時，即應為無罪之判決，此有最高法院82年臺上字第163
    號判決、76年臺上字第4986號、30年上字第816 號等判例意
    旨可資參照。末按告訴人之告訴，係以使被告受刑事訴追為
    目的，是其陳述是否與事實相符，仍應調查其他證據以資審
    認，亦據最高法院52年臺上字第1300號判例闡釋甚明。
三、訊據被告丁○○固坦承持用上開信用卡刷卡購買手機，及持
    用上開現金卡領款3 次合計4 萬4 千元之事實，惟否認有何
    竊盜、詐欺取財未遂、或以不正方法由自動付款設備取款等
    罪，辯稱：被告與告訴人原為男女朋友關係，告訴人之信用
    卡及現金卡是由告訴人交給被告，伊每次去醫院探視告訴人
    ，因不具家屬身分，都是隔著鐵門與告訴人說話，彼此從鐵
    門的縫傳遞物品，告訴人也告知被告現金卡之密碼，委由被
    告使用該現金卡去領錢交予告訴人，刷信用卡買手機，也是
    告訴人需要1 支手機而委由被告去刷卡，但刷卡買手機因非
    告訴人本人刷卡而沒有刷成等語。公訴人認被告涉嫌上開各
    罪，係以：(一)被告坦承使用上開信用卡刷卡買手機，及使用
    上開現金卡提領現金。(二)中國信託商業銀行放款帳戶還款交
    易查詢表、慶豐商業銀行信用卡會員消費明細。(三)告訴人己○○於警詢之指訴。(四)國軍北投醫院函示告訴人住院及離院
    期間、探病者須經病患家長同意，被告係得有告訴人之父丙○○之同意而得探視告訴人等為論據。
四、經查：
  (一)依據慶豐銀行信用卡客戶己○○客服進線紀錄（見95年度偵
    續字第42號），經該銀行行員戊○○到本院證述解讀如下：
    93年9 月12日下午7 時11分記載「卡片列管，男卡女用」
    等語，同日下午7 時22分記載「查詢無法刷卡原因，女朋友
    用卡」等語，係中國信託銀行之內部註記，謂：該信用卡發
    給男士使用，但註記時點是發現女士持用該卡，有可能因商
    品價值較高，商店主動向發卡銀行確認，經銀行審核確定是
    男卡女用，也有可能是因銀行發現交易異常而主動打電話給
    持卡人。發卡銀行一旦發現非本人使用信用卡，就會列管該
    信用卡，使其不能使用，同時並撥電話予本人確認是否由其
    消費。
    同日下午8 時23分記載「因為卡片借人用，告知暫時不能
    用，請週二來電看看如何申請恢復……看風管決定要結清多
    少才能恢復」等語，係指慶豐銀行客服人員有撥電話告知持
    卡人，其信用卡因為借他人使用，暫時列管停用。
    翌日（即9 月13日）下午2 時30分「解除列管進度查詢CH
    已提供白金卡號，但言昨天消費17200 非本人消費，但言已
    跟店家取消交易，告知店家通知收單行取消授權，或有退款
    - 目前未請款，才可幫其申請卡恢復」等語，係客戶己○○
    撥電話予慶豐銀行說：17200 元不是伊所消費，他有跟店家
    說要取消。
    同日下午3 時54分記載「解除列管進度查詢，言昨天已有
    請商店跟中國信託退款，告知須等有退款才可恢復使用」等
    語。
    同日下午5 時48分記載「解除列管進度查詢，白金在手上
    ，CH表示中信已有刷退但C8無刷退紀錄，告知尚無法解列」
    等語。
    同年11月22日下午7 時34分記載「下午查詢消費明細，要
    9 月的，言要去報案，紅鬍子通訊公司是他女的朋友刷的，
    因有退款，故請他回到家拿到白金卡再來電解」等語，係持
    卡人來電，向慶豐銀行索9 月份之消費明細，聲稱要去報案
    。
    綜合以上之紀錄及戊○○之證詞得以確定：告訴人顯然於93
    年9 月12日被告刷卡當日，至遲翌日即由慶豐銀行或紅鬍子
    通訊行告知有女士使用其信用卡，其信用卡並因而遭停用，
    告訴人復曾於93年9 月13日及同年11月22日各向慶豐銀行表
    示紅鬍子通訊公司刷卡紀錄不是伊消費，而是伊女的友人所
    刷。
  (二)告訴人己○○於警詢中指稱：伊不確定中國信託銀行現金卡
    係於何時遭竊，在收受現金卡帳單時發現該卡遭歹徒盜領44
    000 元，才發現該卡遭竊，伊最後一次使用該卡為93年9 月
    17日，遭竊日應在該日之後，遭竊地點為國軍北投醫院第2
    病房第48床，當時尚有1 張慶豐銀行信用卡同時遭竊，但後
    來該信用卡又被歹徒放回原處。關於慶豐銀行信用卡遭竊，
    也是因為收到帳單發現其中有2 筆不是伊本人刷卡，經向銀
    行查詢發現該2 筆紀錄係有1 女子持該張卡片到紅鬍子通訊
    行刷卡買行動電話，金額17200 元，後來商家發現並非持卡
    人，所以取消該筆交易，帳單上才會出現2 筆交易等語（見
    94年偵字第4674號卷第8 、9 頁）。當警方於調得銀行提款
    機監視錄影帶放映予告訴人指認，告訴人才指稱錄影帶所拍
    得3 次盜領現金之人係其前女友（即被告）等語，並稱：可
    能被告趁伊在醫院養病不注意之時，竊取該張現金卡等語（
    同上卷第10頁），依據告訴人上開陳述，及告訴人曾於93年
    9 月17日請假離開北投國軍醫院2 天，此有國軍北投醫院95
    年3 月14日醫修字第0950000521號函在卷可憑，則告訴人所
    稱於93年9 月17日還最後1 次使用中國信託銀行之現金卡等
    語，當屬可信，也足見93年9 月17日當時現金卡還在告訴人
    之持有中之事實，但被告使用告訴人之慶豐銀行信用卡在紅
    鬍子通訊行刷卡之日期為同年月12日，卻早於告訴人所指遭
    竊日期之前，此情自屬矛盾，蓋如上所述，告訴人於93年9
    月12或13日已受告知其信用卡有遭他人刷用而停卡，倘信用
    卡與現金卡同時於93年9 月12日前遭被告竊走，告訴人何能
    於同年月17日還持有現金卡而加以使用？又告訴人既於93年
    9 月12或13日即知情其信用卡由他人刷用，卻於93年11月8
    日才報案，且之後於同年月24日製作警詢筆錄，所陳稱因收
    到帳單，才發現信用卡及現金卡遭竊云云，亦顯非屬實。況
    告訴人於製作警詢筆錄時，上開信用卡還在其持有中，此經
    其於警詢中敘明，而在上開慶豐銀行紀錄上已可見告訴人向
    慶豐銀行客服人員表示是女友刷該筆17200 元等語明確，卻
    於警詢中又稱伊「懷疑歹徒將卡片偷走後，刷卡不成才又將
    信用卡放回」云云，顯對警方隱瞞實情。
  (三)告訴人之胞妹庚○○證稱：93年夏或秋季被告曾撥電話給伊
    ，要求伊帶被告去醫院看己○○，伊因而帶被告至己○○之
    病房內1 次等語（見本院卷第246 頁），足以證明被告曾進
    入告訴人病房內1 次，惟僅1 次進入病房，被告若在該次竊
    得告訴人之現金卡及信用卡，則又於何時進入經管制之告訴
    人病房偷偷將信用卡放回原處？查北投國軍醫院第二病房係
    有警衛管制之病房區，管制門前有警衛值班室，其內所放置
    之93年9 至10月會客單，經本院於勘驗該病房時予以檢視，
    並無告訴人之會客資料（見本院卷第139 頁勘驗筆錄），又
    當時擔任上開醫院護理長之廖豔雪到庭證稱：雖有病人親友
    之委託書，並不見得一定會去看病人，據伊檢視北投醫院93
    年9 至10月間親友探視之登記資料，並沒有被告去探視己○○之資料等語（見本院卷第208 頁），是無從證明被告有超
    過1 次以上進入告訴人病房之情形，從而，也無從遽予認定
    ：被告與庚○○一起前往告訴人之病房內探視而竊得上開現
    金卡及信用卡，盜用該等卡片之後，又有至告訴人病房探視
    ，並暗中歸還信用卡。
  (四)告訴人係因嚴重性憂鬱症於93年5 月27日至同年10月16日在
    國軍北投醫院住院治療，此有該院96年4 月10日函在卷可稽
    （見本院卷第36頁），該函所檢附之告訴人病歷資料，不但
    未顯示告訴人有向任何醫療人員表示其信用卡或現金卡遭竊
    及盜刷，反而記載：曾向護理人員表示伊之前借女友20萬元
    ，母親知道後，認為其女友騙錢，要求對方返還，告訴人卻
    很難過，因為認為女友是其一生中最重要的人等語（見本院
    卷第69、71頁）；又記載：告訴人想辦貸款，害怕出院後沒
    錢可以用，及須還信用卡債，但不想向家人拿錢等情（見本
    院卷第74、75頁）。從告訴人曾借錢給被告，及告訴人借了
    20萬元予被告，被告未能清償，導致告訴人之家人與被告發
    生齟齬，告訴人都還向護理人員表示被告係其一生中最重要
    的人，以此得知，並不排除告訴人確實有可能瞞著家人交付
    上開信用卡及現金卡予被告，而同意被告使用之，而日後被
    告避不與告訴人見面，告訴人始於93年11月間對被告提出告
    訴。
  (五)公訴人雖提出告訴人之父親丙○○所出具之委託探視書，以
    證明被告確實有進入告訴人之病房內探視告訴人，惟查僅有
    此類委託書尚無法確定受託人曾前往探視病人，因為有時雖
    病人家屬出具了委託書，但受託人不見得就會來探視，此經
    告訴人住在國軍北投醫院時擔任護理長之廖豔雪到院結證甚
    明（見本院卷第208 頁），被告也陳稱不知情告訴人之父親
    曾出具這張委託書。廖豔雪並證稱：渠有查告訴人住院期間
    之探視登記資料，但沒有被告探視之登記資料等語。因此，
    除庚○○證明被告與其一同前往探視告訴人1 次，由庚○○
    登記探視資料外，其他尚無被告曾前往告訴人病房之登記資
    料，自不能對被告為不利之認定。再者，告訴人有請假日已
    如前述，又其住院期間，管制病房區○○○○○道鋁門，有
    病人會隔著該道鋁門與探視之人說話，警衛會勸阻、但不會
    強制阻止，若探病者與病患隔著該門傳遞物品，警衛須制止
    之等情，此經曾在告訴人住院期間擔任該門警衛之乙○○、
    甲○○證述在卷（見本院卷第178 、204 、205 頁），因此
    ，被告所辯渠隔著鋁門與告訴人傳遞現金卡、信用卡等物，
    尚非全無可能。
綜上所述，被告所涉前開竊盜等犯嫌，均屬無從證明。此外，復
查無其他積極證據足資證明被告有何公訴意旨所稱之竊盜等犯行
，依照前開之說明，自應為被告無罪之諭知。
據上論斷，應依刑事訴訟法第301 條第1 項前段，判決如主文。
本案經檢察官吳維雅到庭執行職務
中　　華　　民　　國　　96　　年　　10　　月　　19　　日
                  刑事第四庭審判長  趙文卿
                            法  官  劉秉鑫
                            法  官  古振暉
以上正本證明與原本無異。
如不服本判決，應於收受送達後10日內向本院提出上訴書狀，其
未敘述上訴之理由者並得於提起上訴後20日內向本院補提理由書
（均須按他造當事人之人數附繕本）。
                            書記官  陳佳伶
中　　華　　民　　國　　96　　年　　10　　月　　19　　日
附表：
┌─┬────┬──────┬──────┬───┬────┬─────┐
│編│詐欺時間│詐欺地點    │發行銀行、卡│持卡人│詐得之財│所犯法條  │
│號│        │            │片種類（卡號│      │物      │          │
│  │        │            │或帳號）    │      │        │          │
├─┼────┼──────┼──────┼───┼────┼─────┤
│1 │93年9月 │紅鬍子通信公│慶豐商業銀行│己○○│價值    │刑法第339 │
│  │12日    │司          │信用卡（卡號│      │17,200元│條第3項、 │
│  │        │            │：0000 0000 │      │之手機（│第1項     │
│  │        │            │0000 0000） │      │未遂）  │          │
├─┼────┼──────┼──────┼───┼────┼─────┤
│2 │93年9月 │臺北縣永和市│中國信託商業│己○○│10,000  │刑法第339 │
│  │28日晚上│福和路128號 │銀行現金卡（│      │        │條之2第1項│
│  │8時58分 │統一超商之提│帳號：002020│      │        │          │
│  │52秒    │款機        │496375 ）   │      │        │          │
├─┼────┼──────┼──────┼───┼────┼─────┤
│3 │93年10月│臺北縣永和市│同上        │己○○│30,000  │刑法第339 │
│  │3日上午 │竹林路211號 │            │      │        │條之2第1項│
│  │5時43分 │統一超商之提│            │      │        │          │
│  │1秒     │款機        │            │      │        │          │
├─┼────┼──────┼──────┼───┼────┼─────┤
│4 │93年10月│臺北縣永和市│同上        │己○○│ 4,000  │刑法第339 │
│  │7日晚上 │竹林路211號 │            │      │        │條之2第1項│
│  │7時45分 │統一超商之提│            │      │        │          │
│  │49秒    │款機        │            │      │        │          │
└─┴────┴──────┴──────┴───┴────┴─────┘
